臺灣高等法院高雄分院民事判決　　　　　　
111年度上易字第41號
上  訴  人  蘇榮祥  
訴訟代理人  李俊賢律師
            張正億律師
被 上訴 人  黃振銘  

上列當事人間請求返還借款事件，上訴人對於民國110年10月21
日臺灣高雄地方法院109年度訴字第1440號第一審判決提起上訴
，本院於111年5月25日辯論終結，判決如下：
    主  文
上訴駁回。
第二審訴訟費用由上訴人負擔。
    事實及理由
一、被上訴人經合法通知，無正當理由未於言詞辯論期日到場，
    核無民事訴訟法第386條各款所列情形，爰依上訴人聲請，
    由其一造辯論而為判決。
二、上訴人主張：伊於民國102 年6 月間，受被上訴人邀請一同
    投標法拍屋，建議伊於102 年6 月11日向永豐商業銀行股份
    有限公司申貸新臺幣（下同）110 萬元交予被上訴人作為投
    標保證金使用，惟同日晚間伊至被上訴人經營之律師事務所
    討論投標結果，被上訴人卻稱其未得標，希望伊出借上開款
    項，伊應允將該110 萬元借予被上訴人，兩造約定借款利息
    40萬元，本息共計150 萬元，分5年60期攤還，被上訴人應
    於每月10日支付本息2萬5,000元，被上訴人並同日簽發借據
    為憑。詎被上訴人僅自102年7月10日起至106年1月26日止，
    合計還款46萬7,000元，其後未再依約還款，伊遂於108年間
    對被上訴人提起返還借款訴訟，請求其給付餘欠之103萬3,0
    00元（其中63萬3,000元為本金，40萬元為利息），及其中6
    3萬3,000元自107年6月10日起至清償日止之法定遲延利息，
    經原法院以108年度訴字第1309號（下稱前案)判決被上訴人
    應給付伊103萬3,000元，及其中63萬3,000元自107年6月12
    日起算之法定遲延利息。嗣被上訴人對該判決提起上訴，經
    本院以109年度上易字第81號分案受理後，兩造於109年4月8
    日晚間在被上訴人之律師事務所達成還款協議，共同簽立協
    議書（下稱系爭協議書），載明「被上訴人願自109年4月起
    ，於每月25日匯款3萬元予上訴人，為期6個月，日後雙方再
    行協商餘額」等文字，上訴人因而於109年4月8日具狀撤回
    前案之起訴，詎被上訴人至今未依系爭協議書清償分毫等情
    ，爰依系爭協議書法律關係，聲明︰㈠被上訴人應給付上訴人
    103萬3,000元，及自起訴狀繕本送達翌日即109年8月19日起
    至清償日止，按週年利率5﹪計算之利息。㈡願供擔保，請准
    宣告假執行。
三、被上訴人經合法通知，無正當理由不到庭，惟於原審具狀辯
    以：兩造係共同投資事業，並非借貸關係，奈何上訴人事後
    反悔不肯認賠，要求伊獨力負擔虧損，以寫借據方式言明每
    月攤付2 萬5,000元，惟此一金額包含本金及紅利，伊依約
    付了20多期，上訴人忽然要增加每月攤付之金額，伊認為上
    訴人違反原先約定，致未再繼續給付。又伊對系爭協議書形
    式上真正不爭執，惟因上訴人教唆他人持系爭協議書暴力討
    債，伊始不予匯款，上訴人上開請求並無理由等語置辯。
四、原審判決被上訴人應給付上訴人18萬元，及其中12萬元自10
    9年8月19日起；其中3萬元自109年8月26日日起；其餘3萬元
    自109年9月26日起，均至清償日止，按週年利率百分之五計
    算之利息，並依職權及附條件准、免執行之宣告，暨駁回上
    訴人其餘之訴及假執行之聲請。上訴人就敗訴部分不服，提
    起上訴，上訴聲明：㈠原判決關於駁回上訴人後開第二項之
    訴部分，及訴訟費用（除確定部分外）之裁判均廢棄。㈡被
    上訴人應再給付上訴人85萬3,000元，及自起訴狀繕本送達
    翌日起至清償日止，按週年利率百分之五計算之利息。被上
    訴人答辯聲明：上訴駁回（被上訴人就其敗訴部分，及上訴
    人就上開2筆3萬元之利息敗訴部分，均未聲明不服而告確定
    ）。
五、本件爭執事項為：上訴人依系爭協議書法律關係，請求被上
    訴人應再給付85萬3,000元本息是否有據？茲述如下：
  ㈠上訴人主張兩造於109年4月8日簽訂系爭協議書一情，已提出
    系爭協議書為證（見原審審訴卷第13頁），並為被上訴人所
    不爭執（見原審卷第163頁），堪認屬實。又系爭協議書載
    明：「立書人上訴人與被上訴人間之金錢往來，茲被上訴人
    願自109年4月份起，於每月25日匯款3萬元，為期6個月，日
    後雙方再行協商餘額」，是依系爭協議書之約定，被上訴人
    應分別於109年4月25日、5月25日、6月25日、7月25日、8月
    25日、9月25日各匯款3萬元予上訴人，再與上訴人協商餘額
    ，亦堪認定。而上訴人主張被上訴人至今皆未依系爭協議書
    上開約定匯款乙節，為被上訴人所不爭執（見原審卷第163-
    164頁），且系爭協議書所為為期6個月、每月給付3萬元之
    約定，業於109年9月25日全部屆清償期，則上訴人依系爭協
    議書之約定，請求被上訴人給付18萬元及法定遲延利息，自
    屬有據。
  ㈡至上訴人主張兩造進行系爭協議書之協議，係就102 年6 月1
    1日之借款債務為協議，因被上訴人積欠借款債務金額為103
     萬3000元（含利息40萬元、本金63萬3000元），故就上開
    全部債務確認並重行約定還款方式，此係對於前案判決之還
    款方式為補充，且被上訴人並無排除餘額85萬3000元債務存
    在，故無需就餘額另為合意，僅就還款方式再進行協商；又
    系爭協議書訂立之目的，係因撤回前案後不得提起相同訴訟
    ，故約定舊債務不消滅，被上訴人負擔新債務，因被上訴人
    確實積欠上訴人剩餘85萬3千元，自可請求其再給付該剩餘
    金額本息等語（見本院卷第53、55、86頁）。然被上訴人對
    上訴人主張請求之原因及請求之金額均予以否認，且以前詞
    置辯（見原審卷第193頁）。本院審酌上訴人於原審中陳稱
    ：當時兩造是協議要按月匯3 萬元匯6個月後，再協商餘額
    如何還款，當初被上訴人沒有說要還多少，他說先還6個月
    「以後再講」。寫系爭協議書時，「沒有談好」被上訴人總
    共要還多少錢，當初寫系爭協議書時，說先還18萬元，剩下
    要還多少兩造再協商。6個月後兩造沒有再協商餘額如何還
    款（見原審卷第39至42頁）等語，可見上訴人自承兩造簽署
    系爭協議書時，僅約定被上訴人先給付18萬元，剩餘還款金
    額日後再行協商，且迄未再協商；又由系爭協議書僅載明係
    基於兩造間之「金錢往來」，而未載明此金錢往來之原因，
    究係基於上訴人所主張之借款債務，或被上訴人所辯稱之合
    作投標法拍屋之往來，更未曾約定剩餘還款金額若干及其清
    償期、清償方式，自難認有上訴人所稱系爭協議書已確認被
    上訴人積欠借款債務103 萬3,000元，及尚有剩餘金額85萬3
    ,000元存在，僅就該餘額還款方式，從寬約定得再進行協商
    之情。則兩造既未就往來之餘額為若干及還款方式於系爭協
    議書中協議，而係約定日後再為協商，上訴人亦不否認兩造
    未再協商餘額還款事宜，是上訴人依系爭協議書法律關係，
    請求被上訴人除原判決命給付之18萬元本息外，應再給付85
    萬3,000元及法定遲延利息，自屬無據。
  ㈢按給付有確定期限者，債務人自期限屆滿時起，負遲延責任
    ；遲延之債務，以支付金錢為標的者，債權人得請求依法定
    利率計算之遲延利息；應付利息之債務，其利率未經約定，
    亦無法律可據者，週年利率為5 ﹪，民法第229 條第1 項、
    第233 條第1 項、第203 條亦有明文。承上所述，被上訴人
    依系爭協議書之約定，應分別於109 年4 月25日、5 月25日
    、6 月25日、7 月25日、8 月25日、9 月25日各給付上訴人
    3 萬元；又被上訴人於各清償期屆滿時起，應就各筆3 萬元
    之給付負遲延責任，而上訴人之起訴狀繕本於109 年8 月18
    日送達被上訴人時（見原審審訴卷第33頁之送達證書），其
    中前4 期共12萬元之給付，均已屆清償期，第5 期、第6 期
    之給付，則尚未屆清償期，是第5、6期之給付應分別自清償
    期翌日即109 年8 月26日、9 月26日起始得請求遲延利息。
    從而，上訴人依系爭協議書法律關係，於原審請求被上訴人
    給付18萬元，及其中12萬元自109 年8 月19日起算，其中3 
    萬元自109 年8月26日起，其餘3 萬元自109 年9 月26日起
    ，均至清償日止，按週年利率5 ﹪計算之利息，應屬有據，
    至逾此範圍，於本院請求被上訴人應再給付85萬3,000元，
    及自起訴狀繕本送達翌日起之法定遲延利息，則屬無據，應
    予駁回。
六、綜上所述，上訴人依系爭協議書法律關係，請求被上訴人應
    再給付85萬3,000元，及自起訴狀繕本送達翌日起至清償日
    止，按週年利率5%計算之利息，為無理由，原審就上開不應
    准許部分，判決上訴人敗訴，於法尚無不合，上訴意旨指摘
    原審此部分判決不當，求予廢棄改判，為無理由，應駁回其
    上訴。兩造其餘攻防暨訴訟資料，經審酌後，認不影響判決
    結果，爰不逐一論述，附此敘明
七、據上論結，本件上訴為無理由，依民事訴訟法第463條、第3
    85條第1項前段、第449 條第1 項、第78條，判決如主文。
中　　華　　民　　國　　111 　年　　6 　　月　　15　　日
                            民事第四庭
                                審判長法  官  甯  馨
                                      法  官  林雅莉  
                                      法  官  楊淑珍
以上正本證明與原本無異。
本件不得上訴。
中　　華　　民　　國　　111 　年　　6 　　月　　15　　日
                                      書記官  李宜錚